【裁判字號】    97,訴,2778
【裁判日期】    971006
【裁判案由】    違反毒品危害防制條例
【裁判全文】
臺灣彰化地方法院刑事判決              97年度訴字第2778號
公  訴  人  臺灣彰化地方法院檢察署檢察官
被      告  甲○○
                    （另案羈押於臺灣彰化看守所）
上列被告因違反毒品危害防制條例案件，經檢察官提起公訴（
97年度毒偵字第3441號），本院依簡式審判程序判決如下：
    主   文
甲○○施用第一級毒品，累犯，處有期徒刑玖月。
    事   實
一、甲○○前於民國88年間，因施用毒品案件，經本院以88年度
    毒聲字第4846號裁定送觀察、勒戒後，認無繼續施用毒品之
    傾向，於88年11月22日執行完畢釋放，並由臺灣彰化地方法
    院檢察署檢察官以88年度毒偵字第1541號為不起訴處分確定
    。又於92年間，因施用毒品案件，經本院以92年度毒聲字第
    1066號裁定送勒戒處所施以觀察、勒戒後，認有繼續施用毒
    品之傾向，經臺灣彰化地方法院檢察署檢察官聲請強制戒治
    並提起公訴，強制戒治部分，經本院以92年度毒聲字第1920
    號裁定令入戒治處所施以強制戒治1年，於92年10月13 日入
    臺灣雲林戒治所執行，嗣因法律修正施行，毋庸繼續執行強
    制戒治而於93年1月9日釋放，視為強制戒治執行完畢；所涉
    刑案部分，則經本院以92年度訴字第1252號判決判處有期徒
    刑8月確定；又因結夥3人以上竊盜案件，經本院以91年度易
    字第913號判決判處有期徒刑8月，上訴後，經臺灣高等法院
    臺中分院以92年度上易字第471號判決駁回上訴確定，上開
    分別確定之2罪，嗣經合併定其應執行刑為有期徒刑1年2月
    確定，入監執行後，於93年12月31日因縮短刑期假釋出監付
    保護管束，至94年2月18日保護管束期滿未經撤銷假釋而視
    為執行完畢。詎其仍不知悛悔，於前揭強制戒治執行完畢釋
    放後5年內，復基於施用第一級毒品海洛因之犯意，於97年7
    月29日12時30分許，在彰化縣溪湖鎮○○路○段某廟宇旁，
    以針筒注射方式，施用第一級毒品海洛因1次。嗣於97年7月
    30日3時30分許，因其係毒品列管人口，在彰化縣秀水鄉○
    ○村○○街路段為警盤查，於未被有偵查犯罪職權之機關或
    公務員發覺其上開施用毒品犯行前，即配合員警回所採尿，
    且主動向詢問之員警自首上開犯行，並接受裁判，經警採尿
    送驗後，結果確呈嗎啡陽性反應，而悉上情。
二、案經彰化縣警察局鹿港分局報告臺灣彰化地方法院檢察署檢
    察官偵查起訴。
    理  由
一、本案被告甲○○所犯係死刑、無期徒刑、最輕本刑為3年以
    上有期徒刑以外之罪，其於準備程序就前揭被訴事實為有罪
    之陳述，經受命法官告知簡式審判程序之旨，並聽取其與公
    訴人之意見後，本院認無不得或不宜改依簡式審判程序進行
    之處，爰依刑事訴訟法第273條之1第1項、第284條之1，裁
    定本案由受命法官獨任進行簡式審判程序，合先敘明。
二、訊據被告甲○○對於上開事實坦承不諱，且其於97年7月30
    日為警採集之尿液送驗，結果呈嗎啡陽性反應，此有彰化縣
    警察局鹿港分局委託檢驗尿液代號與真實姓名對照表及詮昕
    科技股份有限公司出具之濫用藥物尿液檢驗報告各1紙在卷
    可稽，足徵被告之任意性自白與事實相符，可以採信。又被
    告前因施用毒品案件，經本院以88年度毒聲字第4846號裁定
    送觀察、勒戒後，認無繼續施用毒品之傾向，於88年11月22
    日執行完畢釋放，並由臺灣彰化地方法院檢察署檢察官以88
    年度毒偵字第1541號為不起訴處分確定。又於92年間，因施
    用毒品案件，經本院以92年度毒聲字第1066號裁定送勒戒處
    所施以觀察、勒戒後，認有繼續施用毒品之傾向，經臺灣彰
    化地方法院檢察署檢察官聲請強制戒治並提起公訴，強制戒
    治部分，經本院以92年度毒聲字第1920號裁定令入戒治處所
    施以強制戒治1年，於92年10月13日入臺灣雲林戒治所執行
    ，嗣因法律修正施行，毋庸繼續執行強制戒治而於93年1月9
    日釋放，視為強制戒治執行完畢（最高法院95年度臺非字第
    230號、第174號判決參照）等情，有臺灣高等法院被告前案
    紀錄表、臺灣彰化地方法院檢察署刑案資料查註紀錄表各1
    份在卷可考，本案事證明確，被告於強制戒治執行完畢釋放
    後，5年內再犯本件施用第一級毒品之犯行，洵堪認定，應
    予依法論科。
三、查海洛因係毒品危害防制條例第2條第2項第1款所稱之第一
    級毒品，依法不得持有、施用。故核被告甲○○所為，係犯
    毒品危害防制條例第10條第1項之施用第一級毒品罪。被告
    為施用毒品海洛因而持有之低度行為，為其施用之高度行為
    所吸收，不另論罪。被告前於92年間，因施用毒品案件，經
    本院以92年度訴字第1252號判決判處有期徒刑8月確定，又
    因結夥3人以上竊盜案件，經本院以91年度易字第913號判決
    判處有期徒刑8月，上訴後，經臺灣高等法院臺中分院以92
    年度上易字第471號判決駁回上訴確定，上開分別確定之2罪
    ，嗣經合併定其應執行刑為有期徒刑1年2月確定，入監執行
    後，於93年12月31日因縮短刑期假釋出監付保護管束，至94
    年2月18日保護管束期滿未經撤銷假釋而視為執行完畢等情
    ，有臺灣彰化地方法院檢察署刑案資料查註紀錄表、臺灣高
    等法院被告前案紀錄表各1份在卷可考，其於5年以內故意再
    犯本件有期徒刑以上之罪，為累犯，應依刑法第47條第1項
    之規定加重其刑。另按刑法第62條所謂「發覺」，固非以有
    偵查犯罪職權之機關或人員確知其人犯罪無誤為必要，而於
    對其發生嫌疑時，即得謂為已發覺；但此項對犯人之嫌疑，
    仍須有確切之根據得為合理之可疑者，始足當之，若單純主
    觀上之懷疑，要不得謂已發生嫌疑（最高法院72年臺上字第
    641號判例意旨參照）。本件有關被告涉犯施用第一級毒品
    海洛因之犯行，因其係毒品列管人口，於97年7月30日3時30
    分許，在彰化縣秀水鄉○○村○○街路段為警盤查，雖當場
    無具體事證足資證明被告確實涉有施用海洛因之上開犯行，
    被告仍自願隨同員警回所偵查，並同意採尿送驗，惟在尚未
    知悉檢驗結果，而被告外觀亦無何特徵足以顯現其係現行犯
    或準現行犯之情形下，被告即在警員製作筆錄時主動向彰化
    縣警察局鹿港分局秀水分駐所警員自首其施用第一級毒品海
    洛因之犯行（詳見97年7月30日警局調查筆錄及本院公務電
    話紀錄各1份），足認被告確係在警員未發現有確切之根據
    得為合理之懷疑前，即主動供述其施用第一級毒品海洛因，
    是被告對於未發覺之罪自首而接受裁判，爰依刑法第62條前
    段之規定減輕其刑，上開刑有加重及減輕者，並依法先加後
    減之。爰審酌被告因施用毒品經強制戒治及刑之執行後，猶
    未能深切體認毒品危害己身之鉅，及早謀求脫離毒害之道，
    反而於出監後伺機再犯，未見有何收斂、警惕之意，無視於
    毒品對於自身健康之戕害及國家對於杜絕毒品犯罪之禁令，
    自有使其接受相當時期監禁以敦化性情之必要，惟念及被告
    尚能坦承犯行，且施用毒品固戕害個人健康至深，然就他人
    權益之侵害仍屬有限，及其犯罪動機、目的、手段、智識程
    度等一切情狀，量處如主文所示之刑，以示懲儆。
據上論斷，應依刑事訴訟法第273條之1第1項、第299條第1項前
段，毒品危害防制條例第10條第1項，刑法第11條前段、第47條
第1項、第62條前段，判決如主文。
本案經檢察官陳茂榮到庭執行職務。
中    華    民    國    97    年    10    月     6     日
                  刑事第二庭          法  官   尚安雅
以上正本證明與原本無異。
如不服本判決，應於判決送達後10日內，向本院提出上訴書狀，
上訴書狀應「敘述具體上訴理由」，並按他造當事人之人數附繕
本。「切勿逕送上級法院」。
中    華    民    國    97    年    10    月     9     日
                                      書記官   陳文俊
附錄本案論罪科刑法條全文：
毒品危害防制條例第10條
施用第一級毒品者，處 6 月以上 5 年以下有期徒刑。
施用第二級毒品者，處 3 年以下有期徒刑。


司法院資訊處製作；財團法人民間司法改革基金會備份。
